【裁判字號】    88,訴,1604
【裁判日期】    890425
【裁判案由】    妨害自由
【裁判全文】
臺灣臺北地方法院刑事判決                        八十八年度訴字第一六四號
    公  訴  人  臺灣臺北地方法院檢察署檢察官
    被      告  甲○○
    選任辯護人  周威良
右列被告因妨害自由案件，經檢察官提起公訴（八十六年度偵續字第五六八號），本
院判決如左：
    主  文
甲○○幫助以脅迫妨害人行使權利，處拘役伍拾日，如易科罰金，以佰元折算壹日
，緩刑年。
    事  實
一、甲○○係李旻憲之妻，明知其夫將於民國八十三年十二月二十日至台灣台北地方
    法院檢察署偵查庭應訊，其夫之友人林旭東（已另案經法院判決確定）及其他不
    詳姓名成年男子數人並將同往，竟基於幫助之犯意，於當日將照相機交與林旭東
    ，以助成林旭東於同日十一時十五分許，攜帶該照相機與不詳姓名成年男子數人
    在台灣台北地方法院檢察署偵查庭外，等侯開庭時間，見訴訟相對人乙○○前來
    ，以多人圍檔乙○○行動之脅迫方法，由林旭東持該照相機強向乙○○拍照，妨
    害乙○○拒絕肖像任人拍攝之權利行使。
二、案經被害人乙○○訴請臺灣臺北地方法院檢察署檢察官偵查起訴。
    理  由
一、訊據被告甲○○對右揭將照相機交給林旭東之事實坦承不諱，然否認有何幫助妨
    害自由之犯行，辯稱：將照相機交給林旭東，是因林旭東是做鞋子的，伊是做皮
    革的，林旭東向伊借照相機準備照鞋樣，做為開發參考之用云云。惟查，林旭東
    與不詳姓名成年男子數人於右揭時地，以多人圍檔被害人乙○○行動之脅迫方法
    ，由林旭東持照相機強向乙○○拍照，妨害乙○○拒絕肖像任人拍攝之權利行使
    ，林旭東等人因犯刑法第三百零四條第一項之強制罪，業經本院八十五年度訴字
    第一五○三號、台灣高等法院八十五年度上訴字第五四八九號判決確定在案，有
    各該判決書在卷可稽。而林旭東持以拍攝乙○○肖像之照相機，係由被告於當日
    所提供者，不惟業經被告於偵審中坦承在卷（見八十六年度偵續字第五六八號偵
    查卷第五十六頁背面及本院八十九年四月十八日筆錄），且經林旭東於檢察官偵
    查中供證屬實（見前述偵查卷第五十六頁正面），復有被告事後與唐律師間對話
    之錄音帶及譯文，被告提及：「．．林旭東要走時，叫我拿個照相機給他」、「
    ．．拿照相機做什麼用？他（指林旭東）說要去照乙○○．．」等語在卷可稽，
    而該內容確為被告與唐律師間之對話，並經被告於檢察官偵查時坦承在卷（見前
    述偵查卷第五十五頁背面），復經本院於八十九年一月十七日當庭播放錄音帶，
    經被告坦承該對話確係其與唐律師間之對話屬實（見本院當日筆錄），足見被告
    於事前提供林旭東照相機時，即知該照相機係供林旭東拍攝乙○○之用，被告事
    後辯稱交付照相機，是為借與林旭東照鞋樣之用云云，顯不足採。又被告固未於
    案發當日，至台灣台北地方法院檢察署偵查庭外參與實施妨害乙○○行使權利之
    犯行，惟其事前既明知林旭東將持照相機拍攝乙○○，仍提供該照相機與林旭東
    ，事後又以電話告知唐律師案發當日情形，於本院審理時，並就其事後與林旭東
    曾以電話對談等情坦承在卷（見本院八十八年十二月二十一日筆錄），且乙○○
    提出之被告與林旭東間對話之錄音帶及譯文，所載並多為描述被告詢問當時情形
    （如被告詢之「你有亮出這些東西？」或被告辯之「你有沒有亮給他看」等語）
    及讚頌林旭東等人如何勇敢云云，足見被告確係以幫助之犯意，事前提供林旭東
    照相機予犯罪之助力，然未參與林旭東等人實施妨害乙○○行使權利之犯行。至
    被告辯稱前揭錄音帶及譯文係盜錄且係剪接而成云云，然該錄音帶前經被告以乙
    ○○涉有偽造證據罪嫌提出告訴時，已經台灣台北地方法院檢察署檢察官送請法
    務部調查局鑑定，據復並無偽、變造情形，並處分不起訴，有該署檢察官八十五
    年度偵字第一一○三號不起訴處分書在卷足稽，又前揭錄音帶及譯文本院作為證
    據部分，業經本院合法調查，已如前述，自得作為判斷之依據，被告執此抗辯，
    亦不足採。本件事證已明，被告犯行堪以認定。
二、本件被告甲○○幫助林旭東等人犯刑法第三百零四條第一項之強制罪，核其所為
    應成立該罪之幫助犯，依法得按正犯之刑減輕之。公訴意旨認被告所為係犯刑法
    第三百零二條第一項剝奪行動自由罪，尚有未洽，起訴法條應予變更，又被告以
    幫助之意思，從事犯罪構成要件以外之行為，核屬從犯，雖公訴意旨認應論以正
    犯，然尚不涉及法條變更（司法院七十六年十月二十九日七六廳刑一字第一九八
    三號函復法律座談會見解參照），附此敘明。爰審酌被告之犯罪動機、目的、手
    段、犯罪後態度等一切情狀，量處如主文所示之刑，並諭知易科罰金之折算標準
    。未查被告未曾受有期徒刑以上刑之宣告，有台灣高等法院檢察署刑案紀錄簡覆
    表乙件在卷可稽，經此教訓後，應知警惕，當無再犯之虞，本院因認對其所宣告
    之刑，以暫不執行為適當，爰併予宣告緩刑，以啟自新。
據上論斷，應依刑事訴訟法第二百九十九條第一項前段、第三百條，刑法第三十條、
第三百零四條第一項、第四十一條、第七十四條第一款、罰金罰鍰提高標準條例第一
條前段、第二條，判決如主文。
本案經檢察官繆卓然到庭執行職務
中      華      民      國    八十九    年      四      月    二十五    日
                                      臺灣臺北地方法院刑事第三庭
                                          法  官  劉  台  安
右正本證明與原本無異。
如不服本判決，應於判決送達後十日內，向本院提出上訴狀。
                                          書記官  張  世  輝
中      華      民      國    八十九    年      四      月    二十七    日
附錄本案論罪科刑法條全文
刑法第三百零四條
以強暴、脅迫使人行無義務之事或妨害人行使權利者，處三年以下有期徒刑、拘役或
三百元以下罰金。
前項之未遂犯罰之。


司法院資訊處製作；財團法人民間司法改革基金會備份。
